臺灣高等法院臺中分院民事判決 
                                    110年度上易字第201號
上  訴  人  張陳美花
訴訟代理人  李瑞仁律師
複  代理人  蕭世駿律師
被上訴  人  品頡整合行銷有限公司
兼法定代理  
人          李宛靜  
上二人共同
訴訟代理人  謝文明律師
            陳韋璇律師
被  上訴人  鴻州企業有限公司
兼法定代理
人          張雄國  
上二人共同
訴訟代理人  李乙權  
被  上訴人  巨蛋展覽股份有限公司
法定代理人  陳清江  
被 上訴人   黃森永  
上二人共同
訴訟代理人  李宗哲律師
            陳舒妍律師
被  上訴人  台灣同伴動物扶助協會
法定代理人  施品希  
訴訟代理人  蘇敬宇律師
複  代理人  黃紹杰  
受告知訴訟
人          明台產物保險股份有限公司高雄分公司
法定代理人  王哲士  
上列當事人間請求侵權行為損害賠償事件，上訴人對於民國109
年12月29日臺灣臺中地方法院108年度訴字第2572號第一審判決
提起上訴，本院於111年1月18日言詞辯論終結，判決如下：
    主      文
一、原判決關於駁回上訴人後開第二、三、四項之訴部分，暨  
    訴訟費用之裁判均廢棄。
二、被上訴人品頡整合行銷有限公司、甲○○應連帶給付上訴人新
    臺幣（下同）35萬1,750元，及自民國（下同）109年9月4日
    起至清償日止按年息5%計算之利息。
三、被上訴人台灣同伴動物扶助協會應給付上訴人35萬1,750元
    ，及自109年9月4日起至清償日止按年息5%計算之利息。
四、前開第二、三項給付，如任一項被上訴人為給付，他項被  
    上訴人就該給付範圍內同免給付義務。
五、其餘上訴駁回。
六、第一、二審訴訟費用，由被上訴人品頡整合行銷有限公司、
    甲○○、台灣同伴動物扶助協會連帶負擔39%，餘由上訴人負
    擔。
    事實及理由
一、上訴人主張：
  ㈠甲○○係品頡整合行銷有限公司（下稱品頡公司）負責人，品
    頡公司於106年7月3日與臺中市政府文化局（下稱文化局）
    簽立「2017年臺中國際飲食文化節」委託專業服務案契約（
    下稱系爭契約），負責承辦自106年10月7日至同年月15日（
    每日15時至22時）之飲食文化節活動（下稱系爭文化節活動
    ）。乙○○係鴻州企業有限公司（下稱鴻州公司）之負責人，
    鴻州公司受品頡公司委託，負責活動現場之用電線路設置。
    巨蛋展覽股份有限公司（下稱巨蛋公司）係帳篷搭設之廠商
    ，丙○○係巨蛋公司之受僱人，品頡公司向巨蛋公司承租帳篷
    ，巨蛋公司指派丙○○至活動現場搭設帳篷及配置燈泡電線。
    台灣同伴動物扶助協會（下稱動物協會）係承租系爭文化節
    活動第6號攤位（下稱6號攤位）之人。
　㈡上訴人於106年10月12日上午8時20分許，騎乘自行車經過6號
    攤位外之臺中市○區○○街○○○○○道○○○○街000號對面），遭6號
    攤位帳篷上之電線勾住而人車倒地，致左側外踝粉碎性移位
    性骨折併踝關節脫臼(下稱系爭事故)，當日即至衛生福利部
    臺中醫院（下稱臺中醫院）進行外踝開放覆位內固定手術，
    且因術後疼痛失眠至臺中醫院心智發展科就診，受有支出醫
    療費用13萬208元、看護費7萬3,200元、受傷無法出國致旅
    行社扣款3萬4,000元、因出國購買網路卡2,000元、就醫交
    通費用5,250元、購買助行器費用3,000元、無法擔任保姆工
    作長達1年之工作損失36萬元，及精神慰撫金29萬8,330元，
    共計90萬5,988元之損害。
　㈢上訴人係因自行車腳踏板勾到6號攤位帳篷頂端懸空垂下之燈
    泡電線，始被絆倒，動物協會於晚上活動結束後，未將6號
    攤位之燈泡電線妥善收存，致上訴人路過被勾到而人車倒地
    受傷，動物協會自應負侵權行爲之過失責任；甲○○、乙○○及
    丙○○身爲承辦系爭文化節活動、設置電線設備及搭設6號攤
    位帳篷之人，理應提醒6號攤位於每日活動結束後收拾好帳
    篷上電線，避免外人被帳篷上電線勾到而絆倒受傷。甲○○、
    乙○○、丙○○依當時情形並無不能注意之情事，竟疏未注意，
    未提醒承租6號攤位之動物協會收拾好電線，自有公共設施
    設置及管理上之過失。爰依民法第28條、第184條第1項、第
    185條、第188條第1項前段、第193條、第195條及公司法第2
    3條規定請求品頡公司、鴻州公司、巨蛋公司、動物協會、
    甲○○、乙○○、丙○○（下稱品頡公司等7人）負連帶賠償責任
    ；及鴻州公司、巨蛋公司、丙○○、動物協會依第191條第1項
    、第191條之3規定負賠償責任，求爲命品頡公司等7人應給
    付90萬5,988元及自109年9月4日（訴狀繕本送達最後被上訴
    人之翌日）起法定遲延利息之判決，原審為上訴人敗訴之判
    決，上訴人不服，提起上訴。上訴聲明：⑴原判決廢棄。⑵品
    頡公司、甲○○（下稱品頡公司等2人）應連帶給付上訴人90
    萬5,988元及自109年9月4日起至清償日止按年息5%計算之利
    息。⑶鴻州公司、乙○○（下稱鴻州公司等2人）應連帶給付上
    訴人90萬5,988元及自109年9月4日起至清償日止按年息5%計
    算之利息。⑷巨蛋公司、丙○○（下稱巨蛋公司等2人）應連帶
    給付上訴人90萬5,988元及自109年9月4日起至清償日止按年
    息5%計算之利息。⑸品頡公司等7人應連帶給付上訴人90萬5,
    988元及自109年9月4日起至清償日止按年息5%計算之利息。
    ⑹第⑵至⑸項被上訴人中一人向上訴人爲給付者，其餘被上訴
    人於給付範圍內同免給付義務。  
二、品頡公司等2人答辯：
  ㈠品頡公司雖與文化局簽立系爭契約，惟事發現場之設置及管
    理，應爲承攬廠商及承租攤販者負責，甲○○並無義務及責任
    管理6號攤位是否有收拾好電線；上訴人先前向臺灣臺中地
    方檢察署（下稱臺中地檢署）對甲○○提起業務過失傷害告訴
    ，經檢察官偵查後以108年度偵字第1191號案件爲不起訴處
    分確定；依上訴人當時人車倒地之照片，上訴人當時應是穿
    越至帳篷內才勾到燈泡電線而跌倒，顯然是上訴人自招之危
    險行爲，上訴人與有過失，品頡公司等2人自得主張過失相
    抵。
　㈡就上訴人請求之損害金額，關於醫療費用部分，就至心智發
    展科、春生堂看診及營養品費用無法證明與系爭事故有關，
    應予剔除；關於看護費用部分，以住院期間（即1萬4,400元
    ）及術後1個月需他人照顧（即3萬6,000元）爲必要；關於
    旅行社扣款部分僅得就上訴人本人部分爲請求，上訴人配偶
    部分應予扣除；關於網路卡部分，上訴人未提出此部分單據
    ，不得請求；關於不能工作損失部分，依臺中醫院診斷證明
    書記載，上訴人術後休養期間爲3個月，上訴人僅能請求住
    院7日及術後3個月之工作損失；關於精神慰撫金部分請求過
    高，應予酌減；其餘上訴人之請求均不爭執等語，資爲抗辯
    。
　㈢答辯聲明：上訴駁回。
三、鴻州公司等2人答辯：　
  ㈠上訴人主張係被帳篷上之細電線勾住始絆倒，鴻州公司負責
    設置的是連接至發電機之粗電線，且粗電線亦有用線槽保護
    ，上訴人所受傷害與鴻州公司等2人無關。 
　㈡就上訴人請求之損害金額之意見同上開品頡公司等2人所述 
    。
　㈢答辯聲明：上訴駁回。
四、巨蛋公司等2人答辯： 
  ㈠品頡公司向巨蛋公司承租系爭文化節活動使用之帳篷，約定
    巨蛋公司應於活動舉辦日期之前，即106年10月5日先行至現
    場搭設帳篷，而於活動結束之後即106年10月16日至現場拆
    除帳篷。丙○○雖爲負責搭設帳篷之人，惟依組裝流程，丙○○
    已將帳篷之電線以束帶自腳柱頂端沿腳柱往下固定，最後將
    線尾收納集中，用束帶綁定於腳柱尾端，已盡善良管理人之
    注意義務。且巨蛋公司僅爲活動設備租賃業者，並非系爭文
    化節活動之承辦廠商，與承租6號攤位之動物協會，並無契
    約關係，丙○○亦無每日巡視攤位及叮囑攤位收拾好電線之義
    務。依上訴人當時人車倒地之照片，上訴人之自行車向左倒
    下，而垂直電線壓在自行車下方，顯見上訴人當時應是穿越
    至帳篷內，自行車左側踏板勾到固定在腳柱上之電線後向左
    側倒下，顯然是上訴人自招之危險行爲，不可歸責於丙○○；
    且上訴人行經事發現場時爲白天，應可清楚看到行進路線是
    否有電線，上訴人竟疏未注意致被電線絆倒，上訴人與有過
    失，巨蛋公司等2人自得主張過失相抵。 
　㈡就上訴人請求之損害金額，關於就醫交通費用部分，上訴人
    提出之收據難認爲真實，且應扣除至心智發展科、春生堂看
    診日期之交通費用，其餘意見同上開品頡公司等2人所述。
　㈢答辯聲明：上訴駁回。
五、動物協會答辯：
  ㈠上訴人無法證明究係因地上之粗電線抑或帳篷內之細電線而
    絆倒，且無論係地上之粗電線抑或帳篷內之細電線均非動物
    協會所設置，動物協會即無維護之義務；依上訴人當時人車
    倒地之照片，自行車後輪倒於帳篷內，自行車車頭非與帳篷
    面平行，可見上訴人當時係騎乘於帳篷內，難認動物協會對
    上訴人所受傷害有廻避之可能性，即不應由動物協會負過失
    責任。
  ㈡就上訴人請求之損害金額，關於助行器費用3,000元過高，應
    以1,500元爲適當；關於就醫交通費用部分，上訴人至心智
    發展科看診部分應予剔除；其餘意見同上開品頡公司等2人
    所述。
　㈢答辯聲明：上訴駁回。
六、兩造不爭執事項（見本院卷一139頁，本院並依判決格式修
    正或增刪文句，或依爭點論述順序整理內容）：
  ㈠甲○○係品頡公司之法定代理人，品頡公司於106年7月3日與臺
    中市政府文化局簽立系爭契約，自同年10月7日起至10月15
    日止承辦系爭飲食文化節活動。
  ㈡乙○○係鴻州公司之法定代理人，受品頡公司委託，負責系爭
    文化節活動現場招商攤位內之電線設置。
  ㈢上訴人於106年10月12日上午8時20分許，騎乘自行車沿臺中
    市西區中興街前之自行車專用道由南往北方向行駛，行至中
    興街225號對面時，因遭電線勾住而導致人車倒地，受有左
    側外踝粉碎性移位性骨折併脫臼等傷害。
  ㈣上訴人對甲○○、乙○○提起業務過失傷害告訴，經臺中地檢署1
    08年度偵字第1191號為不起訴處分，上訴人提起再議後，經
    再議後駁回確定在案。
七、本院判斷：
  ㈠品頡公司等2人、動物協會應就系爭事故對上訴人負賠償責任
    ：
  ⑴按因故意或過失，不法侵害他人之權利者，負損害賠償責任
    ，民法第184條第1項前段定有明文。是因侵權行為而得請求
    損害賠償者，須行為人故意或過失不法侵害他人權益，及該
    權益受侵害與損害之發生間，有相當因果關係。若在一般情
    形上，有此同一條件存在，而依客觀之審查，認為不必皆發
    生此結果者，則該條件與結果並不相當，其行為與結果間即
    無相當因果關係。本件上訴人發生之系爭事故，係因騎駛之
    自行車遭電線勾住而導致人車倒地（見不爭執事項㈢），惟
    品頡公司等7人均否認對於系爭事故有可歸責之事由。經查
    ：
　①依上訴人於臺中地檢署107年度他字第1369號業務過失傷害案
    件之指訴內容：「台中市政府文化局有舉辦爵士音樂節有搭
    棚架，佔了一半自行車專用道，地上有電線是粗的，旁邊有
    插座攤位使用的電線露出來在外面，地上是粗的，一直放在
    地上不會勾到，我被勾到的是攤位細的電線拉出來插電的電
    線。」等語（見該卷124頁反面）；於臺中地檢署107年度他
    字第4256號業務過失傷害案件之指訴內容：「甲○○是廠商，
    應該要負全責，乙○○是根據甲○○指示在自行車道、人行道牽
    電線，電線的發電機放在馬路旁邊，攤位的後面是自行車道
    ，乙○○把插頭放在自行車道上。攤位插電都要到自行車道上
    的插座插電，動保團體在晚上沒有把電線收起來，我早上騎
    腳踏車經過，被電線鉤住，就跌倒。」等語（見該卷55頁）
    ；於本院之指訴內容：「（提示原審卷一第293頁現場照片
    ，請上訴人指出是被何條電線所絆倒？）我是被照片中連接
    白色帳篷的細線絆倒（用螢光筆標示）。那條細線是要連接
    到馬路旁邊的發電機，插座在人行車道上，前一天收攤的時
    候並沒有將電線從插座上收起，才讓我跌倒，我跌倒後腳踏
    車也把那條細線從插座上扯起來。」等語 （見本院卷一290
    頁）。
  ②觀看上訴人於事發時跌坐在現場之照片（見原審卷一201頁）
    ，可知占用一半自行車專用道之攤位帳篷（包含6號攤位）
    之每個柱腳，均連有電線擺放於地面，而壓在上訴人自行車
    下之電線有一粗一細，其中粗的電線即爲連接每個柱腳之電
    線，另一條細的電線則自6號攤位之帳篷垂下與地面垂直。
    而依上訴人自行車傾倒的位置，可知上訴人當時騎乘之方向
    係與地面上之粗的電線平行，自無可能被粗的電線絆倒或勾
    到，所以上訴人指稱係遭與地面垂直、來自帳篷細的電線勾
    住而人車倒地，即有可能。上訴人雖主張係遭6號攤位帳篷
    內插於插座內之電線勾到始人車倒地云云，惟依系爭事故現
    場照片並未看到插座之位置，難以認定細的電線當時係插於
    插座內。　
　③而依乙○○於臺中地檢署107年度他字第4256號業務過失傷害案
    件之供訴內容：「告訴人所說的那條電線，是細的、懸空的
    ，那條是帳棚燈泡的線，不是我們公司的線，是帳棚 公司
    牽的線，我們牽的線是地上粗的線。」等語（見該卷64頁）
    ；依丙○○於上開他案之供述內容：「（帳棚燈泡的電線一般
    都是會如何配置？）都是拉到腳柱邊、電線是在帳棚下、骨
    架的上方。」、「（提示告訴人跌倒在地之現場照片，帳棚
    下方有一條線，是否是燈泡的線？）應該是燈泡的線，我們
    是收在腳柱邊，攤位有在辦活動，應是不能騎到帳棚裡面，
    燈泡的電線因為攤位有使用過，我們不清楚攤位會如何把線
    拉到他們的電源插座。」等語（見該卷121至122頁）。由上
    可知，上訴人之自行車所勾到的那條細的電線係由巨蛋公司
    所設置，而非鴻州公司所設置。   
　④再觀看事發當時6號攤位之帳篷照片（見原審卷二73、77頁）
    ，上訴人自行車所勾到的那條細的電線，係自帳篷頂部垂下
    來，即與丙○○所稱有將電線沿著柱腳束好等情不符。依巨蛋
    公司提出品頡公司承租帳篷相關設施之估價單（見原審卷二
    255至260頁），搭設日期爲106年10月5日、撤場日期爲同年
    月16日，除此之外，並無約定巨蛋公司須於系爭文化節活動
    舉辦期間（106年10月7日至同年月15日），在現場隨時負責
    檢修帳篷相關設施。而依系爭事故發生之日爲106年10月12
    日，即系爭文化節活動已進行至三分之二，若巨蛋公司於10
    6年10月5日搭設之帳篷設施，使用至同年月12日已有電線未
    沿柱腳束好之問題，亦應由承租使用6號攤位之動物協會通
    知品頡公司或由品頡公司轉知巨蛋公司進行整理 ，惟動物
    協會並未舉證證明有將電線未沿柱腳束好之問題反應給品頡
    公司，巨蛋公司自無法因品頡公司之通知而進行整理 ，自
    無可歸責於巨蛋公司之事由。   
　⑤再依品頡公司與文化局簽立之系爭契約第8條履約管理：「㈨
    廠商應對其履約場所作業及履約方法之適當性、可靠性及安
    全性負完全責任。㈩廠商之履約場所作業有發生意外事件之
    虞時，廠商應立即採取防範措施。發生意外時，應立即採取
    搶救、復原、重建及對機關與第三人之賠償等措施。」（見
    本院卷二38頁）；及品頡公司之招商說明書第12條文創攤位
    注意事項：「10.活動期間，現場不提供追加任何桌椅設備
    及電力，設攤廠商須維護所提供之相關硬體設備，如有損壞
    或遺失，須照價賠償。11.每日撤場時設攤廠商需負責攤位
    垃圾處理與環境清潔，整體活動結束後，需負責將場地復原
    ，包括硬體設備及地板清潔，若有無法回復場地原狀之情形
    ，保證金將不予退還。」；又依系爭文化節活動文創攤位報
    名表上註記「確認報名成功即代表同意以上說明及規範」（
    見本院卷二140、141頁），故報名參加攤位之廠商即應受上
    開注意事項之拘束，視爲品頡公司與攤位廠商之約定。依上
    開品頡公司與文化局之契約約定，及品頡公司與動物協會約
    定之注意事項可知，品頡公司及動物協會均有義務維護6號
    攤位之安全問題，品頡公司及動物協會未及時就未束好之電
    線重新整理，致上訴人騎駛之自行車勾到而人車倒地，品頡
    公司、動物協會未盡防止危險發生之義務，自有侵權行爲之
    過失責任。
　⑥至於品頡公司等2人、動物協會辯稱上訴人於事發當時係騎駛
    於6號攤位之帳篷內始勾到電線云云。惟依文化局106年10月
    11日之公告內容：「爲配合『2017臺中爵音樂節暨臺中國際
    飲食文化節』活動，實施交通管制案，其管制時段內禁止車
    輛通行，請用路人注意遵行。」、「管制時間：㈠106年10月
    7日至10日（星期六至星期二）每日下午2時至10時30分。㈡1
    06年10月11日至13日（星期三至星期五）每日下午4時至10
    時30分。㈢106年10月14日至15日（星期六至星期日）每日下
    午2時至10時30分。」（見原審卷二323頁）；又依市民通知
    單上之記載：「管制時間：平日10/11（三）～10/13（五）1
    6：00-22：30。假日10/7（六）～10/10 (二)、10/14 (六)～
    10/15 (日）14:00-22:30。⒈封街路段：館前路北向車道(公
    益路～英才路470巷)。⒉管制路段：公益路一段（英才路～美
    村路）。⒊禁止左轉路段：英才路公益路口～美村路公益路口
    。」（見原審卷二327頁）。系爭事故發生時間係106年10月
    12日上午8時20分，發生地點係中興街自行車專用道，均非
    文化局公告之管制時間及管制路段，難謂上訴人無權利以自
    行車騎駛於系爭事故現場；而觀之現場照片可知（見原審卷
    二69頁），發生系爭事故時，占用中興街自行車專用道之帳
    篷均掀起，整排帳篷內均可供人通行，則無論上訴人以自行
    車騎駛於6號攤位之帳篷內或帳篷外，均未違反自行車專用
    道之使用權利。況且本院認以上訴人自行車傾倒之位置及前
    後車輪之坐落方向，認定上訴人係騎駛於帳篷內，尚嫌速斷
    而不可採，則品頡公司等2人、動物協會以此抗辯其等無過
    失責任，自無理由。粙
　⑵按公司負責人對於公司業務之執行，如有違反法令致他人受
    有損害時，對他人應與公司負連帶賠償之責，公司法第23條
    第2項定有明文。依前論述，品頡公司未及時就未束好之電
    線重新整理，致上訴人騎駛之自行車勾到而人車倒地，品頡
    公司未盡防止危險發生之義務，自有侵權行爲之過失責任。
　　則甲○○爲品頡公司之負責人，對於品頡公司業務之執行，違
    反法令致上訴人受有損害，依公司法第23條第2項規定，亦
    應與品頡公司負連帶賠償責任。
　⑶基上，上訴人主張品頡公司、動物協會應依民法第184條第1
    項前段規定對上訴人負侵權行爲損害賠償責任，甲○○應依公
    司法第23條第2項規定與品頡公司負連帶損害賠償責任，爲
    有理由；上訴人主張乙○○、鴻州公司、丙○○、巨蛋公司應依
    民法第184條第1項規定負侵權行爲責任，則無理由。
  ㈡上訴人得否依民法第191條第1項、第191條之3請求鴻州公司
    、巨蛋公司等2人負賠償責任： 
  ⑴上訴人依民法第184條第1項、第191條、第191條之3規定擇一
    請求動物協會負侵權行爲損害賠償責任（見本院卷一136頁
    ），依前揭論述，本院已認動物協會依民法第184條第1項前
    段應負賠償責任，就民法第191條、第191條之3規定部分即
    無庸審酌，先予敘明。
　⑵按民法第191條第1項所謂之土地上之工作物，係指以人工作
    成之設施，建築物係其例示。而建築物內部之設備如天花板
    、樓梯、水電配置管線設備等，屬建築物之成分者，固為建
    築物之一部，應包括在內。惟插於建築物設置電源管線插座
    之電器電源線、延長電源線，通常用電人得隨時插拔，觀念
    上並非屬建築物之成分，如非經人工安裝固定使不易移動，
    應係單獨之動產，而非民法第191條第1項所稱之建築物之成
    分（最高法院95年度台上字第310號判決意旨參照）。依前
    揭論述，引發上訴人自行車跌倒之原因係6號攤位帳篷上之
    電線，並非建築物或附合成為建築物之成分，依上說明，該
    電線自非民法第191條第1項所謂之工作物，上訴人主張鴻洲
    公司、巨蛋公司等2人應依民法第191條第1項規定負工作物
    所有人之責任云云，即無可採。
　⑶另按經營一定事業或從事其他工作或活動之人，其工作或活
    動之性質或其使用之工具或方法有生損害於他人之危險者，
    對他人之損害應負賠償責任，但損害非由於其工作或活動或
    其使用之工具或方法所致，或於防止損害之發生已盡相當之
    注意者，不在此限，民法第191條之3定有明文。其立法說明
    略以：「鑑於①從事危險事業或活動者製造危險來源。②僅從
    事危險業或活動者於某種程度控制危險。③從事危險事業或
    活動者因危險事業或活動而獲取利益，就此危險所生之損害
    負賠償之責，係符合公平正義之要求。為使被害人獲得周密
    之保護，凡經營一定事業或從事其他工作或活動之人，對於
    因其工作或活動之性質或其他使用之工具或方法有生損害於
    他人之危險（例如工廠排放廢水或廢氣，筒裝瓦斯廠裝填瓦
    斯、爆竹廠製造爆竹、舉行賽車活動、使用炸藥開礦、開山
    或燃放焰火），對於他人之損害，應負損害賠償責任。」查
    ，造成系爭事故發生之原因與鴻州公司無關，業如前述，而
    巨蛋公司承攬及丙○○施作品頡公司於系爭文化節活動之帳篷
    搭設，而施設燈泡電線本身，尚不能認屬危險事業或製造危
    險來源，上訴人依民法第191條之3規定請求鴻州公司、巨蛋
    公司等2人負賠償責任，亦無理由。
  ㈢上訴人請求品頡公司等2人及動物協會賠償損害之範圍：
  ⑴按因故意或過失，不法侵害他人之權利者，負損害賠償責任
    ，且不法侵害他人之身體或健康者，對於被害人因此減少勞
    動能力或增加生活上之需要時，應負損害賠償責任，又不法
    侵害他人之身體、健康、名譽、自由、信用、隱私、貞操，
    或不法侵害其他人格法益而情節重大者，被害人雖非財產上
    之損害，亦得請求賠償相當之金額，民法第184條第1項前段
    、第193條第1項、第195條第1項前段分別定有明文。甲○○、
    品頡公司、動物協會對於6號攤位未盡防止發生危險之義務
    ，致上訴人受有傷害，依上開規定，自應對上訴人負損害賠
    償之責。
  ⑵醫療費用13萬208元部分：
  　上訴人主張因系爭事故受傷後，自106年10月12日起至107年
    7月14日止，前往臺中醫院、春生堂國術館、佛教慈濟醫療
    財團法人台中慈濟醫院、仁愛醫療財團法人台中仁愛醫院就
    醫，因而支出醫療費用13萬208元（含營養品費用3萬114元
    ），固據提出醫療費用收據、春生堂證明及訂購明細為證（
    見原審卷一45至67頁、原審卷二143至183頁），惟其中就心
    智發展科、春生堂看診及營養品費用部分，上訴人並未證明
    與系爭事故有關，或爲醫療上之必要，就此部分自應剔除。
    依臺中醫院醫療費用收據記載，上訴人分別於106年11月11
    日、106年11月18日、106年12月9日、106年12月22日、106
    年12月29日、107年2月2日、107年7月6日、107年7月27日至
    心智發展科看診，支出之自付費用分別爲：340元、380元、
    360元、207元、260元、510元、340元、360元，合計2,757
    元（見原審卷二153、155、157、159、161、165、169頁）
    。故上訴人此部分總計可請求之金額為9萬6,337元【計算式
    ：130,208元－（心智發展科自付費用）2,757元－(春生堂費
    用）1,000元－（營養品費用）30,114元＝96,337元】。
　⑶看護費用7萬3,200元部分：
    上訴人主張其因系爭事故受傷接受手術住院期間自106年10
    月12日至同年月17日間之看護費1萬4,400元（即全日2,400
    元×6日）；及出院後自106年10月20日起至同年12月7日之看
    護費5萬8,800元（即半日1,200元×49日），業據提出何陳美
    滿出具之具領資料爲證（見原審卷一69至70頁），而依臺中
    醫院診斷證明書記載：「住院期間及出院後一個月宜由他人
    照顧，術後宜拐杖助行兩個月。」等語（見原審卷一33頁）
    ，即上訴人出院後1個月需人照護，且於術後2個月內確有行
    動不便之情形，所以上訴人請求之看護費用尚屬合理而得予
    准許。
　⑷旅行社扣款3萬4,000元部分：　
　　上訴人主張其與配偶張○○原本計畫於106年10月16日出國旅
    遊，惟因系爭事故發生無法成行，而遭旅行社扣款3萬4,000
    元（17,000元×2人），並提出旅行社通知及發票爲證（見原
    審卷一71至73頁），就此部分上訴人僅得就其扣款1萬7,000
    元爲請求，就張○○部分，因上訴人主張依贈與關係爲張○○代
    墊（見本院卷二178頁），上訴人並非該1萬7,000元  之所
    有權人，自不得認爲係上訴人之損害而予扣除。   
  ⑸購買網路卡2,000元部分：
　　上訴人就此部分支出未提出任何證明，自無法准許。 　
　⑹助行器費用3,000元部分：　　
　　上訴人主張因受左側外踝粉碎性移位性骨折併踝關節脫臼之
    傷害，出院後尚需購買助行器（含四腳拐杖及撐腋下二支拐
    杖）輔助行走，並提出出售人陳金士之收據爲證（見原審卷
    一197頁)，本院認該支出有必要且價錢合理，應予准許，動
    物協會辯稱費用太高，並不可採。   
　⑺就醫交通費5,250元部分：                            上訴人主張自住家至臺中醫院看診之每趟計程費用爲150元，合計支出之交通費爲5,250元，並提出車資收據爲證（見原審卷二185至203頁），爲品頡公司等2人所不爭執，動物協會則辯稱應扣除至心智發展科看診之就醫交通費用。查，上訴人無法證明至臺中醫院心智發展科就醫與系爭事故有關，自不得請求與心智發展科相關之交通費用，是應扣除106年11月11日、106年12月9日、同年月22日、同年月29日、107年2月2日、同年7月6日、同年月27日之來回交通費用（上訴人於106年11月18日當天同時至臺中醫院骨科及心智發展科看診，故此日不予扣除），依此計算上訴人此部分僅得請求3,150元【計算式：5,250元－（300元×7日）＝3,150元】。
　⑻不能工作損失36萬元部分：
　 上訴人主張其領有臺中市政府居家式托育服務登記書，爲臺
   中市政府社會局協力托育人員，協力期間自106年1月1日至10
   7年12月31日止，且上訴人與訴外人姚○○已訂立兒童托育服務
   協議書，爲姚旭展照顧2名女兒，托育期間自106年3月22日起
   ，托育費用爲每月3萬元，上訴人因系爭事故受傷後自106年1
   0月12日至107年12月12日止，無法履行上開協議從事保姆工
   作，而受有36萬元之工作損失（僅請求一年期間不能工作之
   損失），並提出臺中市政府居家式托育服務登記書、參與協
   力托育人員契約書、兒童托育服務協議書、姚旭展出具證明
   書爲證（見原審卷一77至79頁、191頁）。惟品頡公司等2人
   及動物協會僅對於住院期間7日及術後3個月部分之不能工作
   損失表示不爭執，查上訴人住院期間係自106年10月12日至同
   年月18日（計7日），且住院期間及出院後一個月宜由他人照
   顧，術後宜拐杖助行兩個月，此有臺中醫院診斷證明書附卷
   可憑（見原審卷一33頁），上訴人並未提出住院期間7日及術
   後3個月以外不能工作之證明，所以上訴人不能工作之期間僅
   能認定爲住院7日及術後3個月，依此上訴人所得請求之不能
   工作損失爲9萬7,000元（計算式：3萬元×3＋3萬元×7/30＝9萬7
   ,000元），超過住院7日及術後3個月之不能工作損失，即不
   能請求。
 ⑼精神慰撫金29萬8,330元部分： 　　　
　 按非財產上損害之慰撫金數額，究竟若干為適當，應斟酌兩
   造身分、地位及經濟狀況決定之。本件上訴人因系爭事故致
   受有左側外踝粉碎性移位性骨折併踝關節脫臼之傷害，歷經
   手術、住院與門診治療，不僅忍受痛楚，活動能力亦因此受
   限，在身心上自受有痛苦，本院斟酌上開情狀及上訴人之學
   經歷、家庭、經濟狀況，認上訴人請求之精神慰撫金以15萬
   元為適當。
 ㈣上訴人就本件損害之發生與有過失：
 ⑴按損害之發生或擴大，被害人與有過失者，法院得減輕賠償金
   額或免除之，民法第217條第1項定有明文。此項規定之目的
   在謀求加害人與被害人間之公平，倘受害人於事故之發生亦
   有過失時，由加害人負全部賠償責任，未免失諸過酷，是以
   賦與法院得減輕其賠償金額或免除之職權。此所謂被害人與
   有過失，只須其行為為損害之共同原因，且其過失行為並有
   助成損害之發生或擴大者，即屬相當，不問賠償義務人應負
   故意、過失或無過失責任，均有該條項規定之適用(最高法院
   94年度台上字第1855號判決意旨參照)。
 ⑵經查，證人即上訴人配偶張○○於原審結證稱：106年10月12日
   早上他和上訴人各騎一部自行車，從忠明南路家裡要騎到科
   博館、植物園那裡做運動，上訴人騎在前面，他騎在後面，
   騎到中興街附近，自行車專用道被占用一半，但沒有標示自
   行車不能通行，一直騎到中興街225號前面時，上訴人腳踏車
   之踏板勾到電線就倒地，他在後面看到馬上下車，他看到那
   條電線是從帳篷上面垂下來細的電線；他已退休十幾年，退
   休後每天和上訴人騎自行車經過那條路線，每天騎的路線都
   一樣，106年10月7日經過就有看到帳篷，騎經過都沒事，不
   曉得爲何106年10月12日經過就發生事情等語（見原審卷二42
   1至422頁）。依上開證人張○○之證詞可知，倘若上訴人行經6
   號攤位時，有注意到帳篷垂下來之電線，警覺到可能被腳踏
   板捲入，而及時停下或踩踏自行車更加小心，當可避免系爭
   事故之發生，而依當時之情形，上訴人並無不能注意之情形
   ，詎上訴人能注意而不注意，仍因腳踏板勾到電線而絆倒，
   實與品頡公司等2人、動物協會未及時防止危險發生之不作為
   行為，為事故發生之共同原因，上訴人系爭事故之發生與有
   過失，本院衡量上訴人當時為64歲高齡之人，反應自較一般
   人遲緩，認上訴人就本件事故之發生應負百分之20之過失責
   任，而品頡公司等2人、動物協會應負百分之80之過失責任，
   並依此比例，酌減品頡公司等2人、動物協會之賠償義務。
 ㈤綜上，上訴人得請求之損害賠償金額應為35萬1,750元【計算
   式：（醫療費用9萬6,337元＋看護費用7萬3,200元＋旅行社扣
   款1萬7,000元＋助行器費用3,000元＋就醫交通費3,150元部分＋
   無法工作損失9萬7,000元＋精神慰撫金15萬元）×80%=35萬1,7
   50元，元以下四捨五入】。
 ㈥按不真正連帶債務，係指數債務人具有同一目的，本於各別之
   發生原因，對債權人各負全部給付之義務，因債務人中一人
   為給付，他債務人即同免其責任之債務（最高法院107年度台
   上字第2466號裁判參照）。查甲○○、品頡公司應依民法第184
   條第1項、公司法第23條第2項規定，對上訴人負連帶給付35
   萬1,750元之義務；動物協會應依民法第184條第1項規定對上
   訴人負給付35萬1,750元之義務，而品頡公司等2人、動物協
   會間係具有同一目的，本於各別之發生原因，對上訴人各負
   全部給付之義務，為不真正連帶債務關係，是品頡公司等2人
   或動物協會就上開請求之金額，倘其中一人已為給付，其餘
   就已給付範圍內免給付義務。                   
八、綜上所述，上訴人依民法第184條第1項、公司法第23條規定
    及不真正連帶債務關係，請求品頡公司等2人連帶給付35萬1
    ,750元及自109年9月4日起至清償日止按年息5%計算之利息
    ；動物協會給付35萬1,750元及自109年9月4日起至清償日止
    按年息5%計算之利息；品頡公司等2人、動物協會其中一人
    向上訴人爲給付，其餘之人於給付範圍內同免給付義務，為
    有理由，應予准許；逾此部分之請求，為無理由，不應准許
    。從而原審就上開應准許部分，為上訴人敗訴之判決，尚有
    未洽，上訴論旨指摘原判決此部分不當，求予廢棄改判，為
    有理由，爰由本院廢棄改判如主文第2、3、4項所示。至於
    上訴人之請求不應准許部分，原審為上訴人敗訴之判決，經
    核並無不合，上訴意旨指摘原判決此部分不當，求予廢棄改
    判，為無理由，應駁回此部分之上訴。
九、本件事證已臻明確，兩造其餘之攻擊或防禦方法及所用之證
    據，經本院斟酌後，認為均不足以影響本判決之結果，爰不
    逐一論列，附此敘明。
十、據上論結，本件上訴為一部有理由、一部無理由，判決如主
    文。　
中　　華　　民　　國　　111 　年　　1 　　月　　28　　日
            民事第一庭   審判長法  官  張瑞蘭                         法  官  林孟和
                               法  官  廖穗蓁
正本係照原本作成。
不得上訴。
                               書記官  賴玉芬
   
中　　華　　民　　國　　111 　年　　1 　　月　　28　　日